【裁判字號】    99,訴,341
【裁判日期】    990209
【裁判案由】    妨害秘密等
【裁判全文】
臺灣臺中地方法院刑事判決               99年度訴字第341號
公  訴  人  臺灣臺中地方法院檢察署檢察官
被      告  戊○○
被      告  丙○○
上列被告因妨害秘密等案件，經檢察官提起公訴（98年度偵字第
7331號、第7810號、第9779號），本院判決如下：
    主    文
戊○○犯意圖營利供給工具便利他人無故竊聽罪，處有期徒刑肆
月，如易科罰金，以新台幣壹仟元折算壹日。扣案筆記型電腦壹
台沒收。
丙○○犯電腦處理個人資料保護法第三十三條之圖利非法蒐集資
料罪，處有期徒刑參月，如易科罰金，以新台幣壹仟元折算壹日
。扣案隨身硬碟壹個、電腦主機壹台、帳冊壹本、型錄壹本、業
務電話紀錄表壹張，均沒收。
    事    實
一、戊○○為設於臺中縣大雅鄉○○○路197巷30 號之晨昌電腦
    科技公司（下稱晨昌公司）負責人，於民國97年10月間，瀏
    覽網路得知一年籍姓名不詳自稱「古先生」之人販賣各式竊
    聽軟體，知悉該程式軟體經複製安裝於被監聽行動電話後，
    可以收到被監聽行動電話發送或收取之簡訊，另外於被監聽
    行動電話與他人通話時，可以撥入該被監聽行動電話，監聽
    對話內容或週遭情形。戊○○可預見上開監聽程式軟體工具
    有遭無故利用為竊聽工具，竊聽他人非公開言論及談話之高
    度可能性，竟意圖營利，以便利他人為竊聽行為亦不違其本
    意之未必犯意，以新臺幣（下同）2,000至3,000元之價格購
    入該監聽軟體後，以9,000 元至1萬3,000元不等之價格，自
    97 年7月起，在雅虎拍賣網站刊登上開販售訊息，容任不特
    定人以之作為竊聽工具，並為之安裝取利，以為職業。其中
    於98 年1月8日，以1萬3,000元之代價，販賣配合NOKIA牌行
    動電話之監聽軟體予單純懷疑丈夫外遇之林莉偵，並在晨昌
    公司為其安裝於NOKIA牌序號000000000000000號行動電話上
    ，序號000000000000000 號行動電話提供予其夫插卡使用而
    由林莉偵以同牌序號000000000000000 號行動電話無故竊聽
    之（未據告訴）。另於98年3月前某日，以9,000元賣出配合
    NOKIA牌E65型行動電話之監聽軟體予不法徵信業者丙○○。
二、丙○○於97年6月3日設立友盟徵信器材行，復於97 年7月31
    日設立轉機徵信社（設於臺中市○○區○○路2段350號）均
    為實際經營者，意圖營利，在公司網站http:// www.turn
    .com .tw/ 及 http://www .youmeng .com .tw 上刊登廣告
    ，未經目的事業主管機關依電腦處理個人資料保護法登記並
    發給執照，且未取得當事人之同意或任何與當事人間之契約
    ，亦非基於學術研究等任何其他合法目的，而透過不詳網路
    路徑以SKYPE 和年籍姓名不詳自稱「空仔」之人聯絡，查詢
    蒐集他人姓名、出生年月日、戶籍地址、電話等資料，轉供
    他人以利用之；另透過年籍姓名不詳自稱「王仔」之人提供
    個人資料，再以個人資料冒用他人名義打電話到銀行取得他
    人在銀行之個人資料，取得之對價按件與「空仔」、「王仔
    」朋分。其中未得乙○○、甲○○、丁○○之同意，蒐集渠
    等行動電話、地麵線電話、身份證統一編號、住址等個人資
    料，存取於個人電腦上從事個人非公開資料之蒐集及電腦處
    理，致生損害於告訴人隱私之重大利益。其另復意圖營利，
    於98年1月間，向戊○○所經營之晨昌公司，以1萬5000元至
    1萬8000元不等之價格購買得植入於諾基亞牌5800型、E65型
    及N82 型行動電話手機之監聽軟體，用以竊聽受監聽行動電
    話之簡訊及談話內容在上開網站刊登廣告，預備以2 萬8000
    元至3 萬7000元之價格販賣，尚未報價著手之際，為警搜索
    查獲。
三、案經告訴人乙○○、甲○○、丁○○訴由臺中市警察局移送
    及彰化縣警察局彰化分局移送臺灣臺中地方法院檢察署檢察
    官偵查起訴。
    理    由
一、訊據被告戊○○、丙○○二人均坦承有前揭犯行，並經證人
    即告訴人乙○○、甲○○、丁○○等陳訴在卷，及證人林莉
    、陳盈芳陳述明確，復有乙○○、甲○○、丁○○之姓名、
    行動電話、住家電話、身份證統一編號、住址等個人資料電
    腦列印單、監聽防偷軟體詳細說明、蒐集個人資料價目表、
    友盟徵信器材行報價單、丙○○行動電話監聽軟體網頁書面
    、轉機徵信社營利事業登記證、友盟徵信器材行營利事業登
    記證、晨昌公司拍賣廣告網頁資料、林莉偵0000000000號行
    動電話通聯紀錄、林莉偵所有NO KIA牌序號00000000000000
    0 號行動電話通聯紀錄，另有被告丙○○所有隨身硬碟1個
    、電腦主機1台、帳冊1本、型錄1本、業務電話紀錄表1張、
    被告戊○○所有筆記型電腦1台、林莉偵所有NOKIA牌序號
    0000 00 000000000號行動電話，及000000000000000號行動
    電話各一具等扣案足稽，事證明確，被告戊○○二人之犯行
    洵堪認定。
二、核被告戊○○所為，係犯刑法第315條之2第1 項意圖營利供
    給工具便利他人無故竊聽罪。被告丙○○所為，係違反電腦
    處理個人資料保護法第18條、第19條之規定，而犯同法第33
    條罪。刑事法若干犯罪行為態樣，本質上原具有反覆、延續
    實行之特徵，立法時既予特別歸類，定為犯罪構成要件之行
    為要素，則行為人基於概括之犯意，在密切接近之一定時、
    地持續實行之複次行為，倘依社會通念，於客觀上認為符合
    一個反覆、延續性之行為觀念者，於刑法評價上，即應僅成
    立一罪。學理上所稱「集合犯」之職業性、營業性或收集性
    等具有重複特質之犯罪均屬之，例如經營、從事業務、收集
    、販賣、製造、散布等行為概念者是（最高法院95年度台
    上字第1079號判決參照）。而刑法第315條之2第1項，及電
    腦處理個人資料保護法第33條之犯罪，以意圖營利為其構成
    要件要素，而營利者營業牟利也，本質上即具有反覆性，是
    行為人基於一個經營應召站之決意，在密切接近之一定時間
    及空間內反覆從事供給工具，及蒐集資料之行為，於行為概
    念上，應認係包括的一罪，應僅論以一罪，無併合處罰之可
    言，是本案被告二人所犯上開之罪，雖有多次之行為，惟均
    僅依集合犯之概念論以一罪。爰審酌被告二人均素行良好，
    未有犯罪前科，有台灣高等法院被告前案紀錄表可參，犯後
    坦承認罪，犯罪動機係在營利，被告戊○○已退回被害人林
    莉偵一萬二千五百元，業據林莉偵於偵查中供明在卷，被告
    丙○○尚未取得利潤，及被害人尚未生實質損害等一切情狀
    ，分別量處如主文所示之刑，及均諭知易科罰金之折算標準
    。扣案隨身硬碟壹個、電腦主機壹台、帳冊壹本、型錄壹本
    、業務電話紀錄表壹張，係被告丙○○所有，供犯罪所用之
    物，筆記型電腦壹台、係被告戊○○所有，供犯罪所用之物
    ，分據被告二人供明在卷，均依刑法第38條第1項第2款規定
    宣告沒收。
三、據上論斷，應依刑事訴訟法第二百七十三條之一第一項、第
    二百九十九條第一項前段，電腦處理個人資料保護法第三十
    三條、刑法第十一條前段、第三百十五條之二第一項、第四
    十一條第一項前段、第三十八條第一項第二款，刑法施行法
    第一條之一，判決如主文。
中    華    民    國    99    年    2     月    9     日
                  刑事第一庭    法  官  林清鈞
以上正本證明與原本無異。
如不服本判決應於收受判決後10日內向本院提出上訴書狀，並應
敘述具體理由；其未敘述上訴理由者，應於上訴期間屆滿後20日
內向本院補提理由書（均須按他造當事人之人數附繕本）「切勿
逕送上級法院」。
                                書記官  陳貴卿
中    華    民    國    99    年    2     月    9     日
附錄論罪科刑法條
中華民國刑法第315條之2第1項
意圖營利供給場所、工具、或設備，便利他人為前條第1項之行
為者，處5年以下有期徒刑、拘役或科或併科5萬元以下罰金。
電腦處理個人資料保護法第33條
意圖營利違反第7條、第8條、第18條、第19條第1項、第2項、第
23條之規定或依第24條所發布之限制命令，致生損害於他人者，
處2年以下有期徒刑、拘役或科或併科新臺幣4萬元以下罰金。

司法院資訊處製作；財團法人民間司法改革基金會備份。
